【裁判字號】    98,上訴,1485
【裁判日期】    980630
【裁判案由】    毒品危害防制條例
【裁判全文】
臺灣高等法院刑事判決                98年度上訴字第1485號
上  訴  人
即  被  告  甲○○
                    國民
指定辯護人  本院公設辯護人郭書益
上列上訴人因毒品危害防制條例案件，不服臺灣板橋地方法院97
年度訴字第2017號，中華民國98年 2月12日第一審判決（起訴案
號：臺灣板橋地方法院檢察署97年度偵字第4410號），提起上訴
，本院判決如下：
    主  文
原判決關於附表編號四、五部分暨執行刑均撤銷。
甲○○犯如附表編號四、五所示之罪處刑如附表編號四、五宣告
刑欄所示之刑。
其餘上訴駁回。
本判決撤銷改判部分與駁回上訴部分應執行有期徒刑拾陸年。扣
案之第一級毒品海洛因壹包（驗餘淨重零點壹玖玖公克），沒收
並銷燬之，扣案之上開海洛因外包裝袋壹只、門號000000
0000號、0000000000號行動電話貳支（含晶片卡
貳張），均沒收，未扣案之販賣第一級毒品及第二級毒品所得共
新臺幣壹萬元沒收，如全部或一部不能沒收時，以其財產抵償之
。
    事  實
一、甲○○明知海洛因、甲基安非他命分屬毒品危害防制條例所
    列之第一、二級毒品，不得非法販賣或持有，竟仍基於販賣
    第一級毒品海洛因、第二級甲基毒品安非他命牟利之犯意，
    先於民國九十七年一月間某日，在臺北縣三重市○○路附近
    之黃金歲月ＫＴＶ，向真實姓名年籍不詳綽號「胖哥」之成
    年男子，販入數量不詳之海洛因、甲基安非他命後，而以其
    所持用之門號0000000000號、00000000
    00號行動電話與乙○○所持用之門號000000000
    0號行動電話聯繫交易時間、地點、金額後，分別於附表所
    示之時、地，販賣第一級毒品海洛因及第二級毒品甲基安非
    他命予乙○○。嗣因同年一月二十五日下午某時，乙○○以
    其行動電話與甲○○持用之行動電話聯繫欲購買新臺幣（下
    同）三千元之毒品海洛因畢，於同日晚上九時三十分許，在
    臺北市中山區○○○路四七二號二樓之十二居住處正欲出門
    向甲○○拿取所購得第一級毒品海洛因之際為警查獲，警方
    並持臺灣臺北地方法院核發之搜索票至上址搜索查獲乙○○
    持有第一級毒品海洛因，乙○○為協助警方並於翌日即二十
    六日凌晨一時三十分許，帶同警方至其與甲○○約定之交易
    地點即臺北縣三重市○○○路四十一號前，尚未及交付即為
    警在該處為警查獲甲○○因而未遂，並於甲○○駕駛之車牌
    號碼ＧＸ－○八五○號自用小客車內，扣得甲○○所有供販
    賣予乙○○所用之第一級毒品海洛因一包（淨重：○‧一九
    九公克），及其所有供聯絡販賣事宜所用之行動電話二支（
    含門號0000000000、000000000號晶片
    卡二張）等物。
二、案經臺北市政府警察局大安分局報告臺灣板橋地方法院檢察
    署檢察官偵查起訴。
    理  由
壹、程序方面
一、按被告以外之人於審判外之言詞或書面陳述，除法律有規定
    者外，不得作為證據，刑事訴訟法第一百五十九條第一項定
    有明文。又被告以外之人於偵查中向檢察官所為陳述，除顯
    有不可信之情況者外，得為證據，同法第一百五十九條之一
    第二項亦有明文。偵查中對被告以外之人（包括證人、鑑定
    人、告訴人、被害人及共同被告等）所為之偵查筆錄，或被
    告以外之人向檢察官所提之書面陳述，性質上均屬傳聞證據
    。惟現階段刑事訴訟法規定檢察官代表國家偵查犯罪、實施
    公訴，依法其有訊問被告、證人及鑑定人之權，證人、鑑定
    人且須具結，而實務運作時，檢察官偵查中向被告以外之人
    所取得之陳述，原則上均能遵守法律規定，不致違法取供，
    其可信度極高，職是，被告以外之人前於偵查中已具結而為
    證述，除反對該項供述得具有證據能力之一方，已釋明「顯
    有不可信之情況」之理由外，不宜以該證人未能於偵查中接
    受他造之反對詰問為由，即遽指該證人於偵查中之陳述不具
    證據能力。
（一）證人乙○○於警詢時之證述，既屬本件被告以外之人於審
      判外之陳述，辯護人並爭執其證據能力，並無刑事訴訟法
      第一百五十九條之一至第一百五十九條之五之例外情形，
      乃無證據能力，不得為本件之證據。
（二）證人乙○○、陳世倫於偵查中所為之陳述，業經具結，且
      無證據證明有受外力干擾及影響，並無顯不可信之情況，
      故上開證人等於偵查中向檢察官所為之證述，依前揭規定
      ，均有證據能力，得為本件之證據。
二、又被告甲○○之辯護人雖於原審抗辯被告警詢中供述係遭警
    方誘導，且製作警詢筆錄之警員以重複問題之方式進行詢問
    ，不具有證據能力云云。惟查，經原審勘驗被告之警詢錄音
    帶，發現被告供述與警詢筆錄記載大致相符，且警員均依被
    告所陳述之內容記錄，而其在詢問過程中之所以重複問題，
    乃使被告明確瞭解所詢問之問題，於此，被告仍具有自主判
    斷之餘地，非如辯護人所稱之警方誘導詢問，又查無其他強
    暴、脅迫、詐欺、利誘不法取供情形，是被告之辯護人抗辯
    被告警詢之供述非出於任意性，並無可信。除上開證據資料
    以上，本件認定事實所引用之其它卷證資料與證物，並無證
    據證明係公務員違背法定程序所取得，且檢察官、被告及其
    辯護人於本院準備程序及審判期日時，均表示同意作為證據
    而不予爭執，且迄至言詞辯論終結前亦未再聲明異議，依刑
    事訴訟法第一百五十九條之五第一項之規定，本件認定事實
    所引用之證據，均有證據能力。
貳、實體方面
一、訊據被告固坦承於附表所示之時、地，將海洛因及甲基安非
    他命交付予乙○○，惟矢口否認有何販賣第一級、第二級毒
    品之犯行，並辯稱：伊沒有賣，是乙○○她叫我去找「胖哥
    」幫她拿的云云；被告之辯護人則為被告辯護稱：案發該次
    也沒有完成交易，此部分來看，被告並無販賣海洛因犯意，
    是因為乙○○引誘，才拿毒品到現場，此部分應屬陷害教唆
    ；另證人乙○○就附表編號三該次係以何價格向被告購買，
    前後所述不一致，況證人於原審審理時亦證稱並未向被告買
    過毒品，係請被告幫忙拿毒品云云。經查：
（一）被告先後於附表所示之時、地，以新臺幣（下同）一千元
      至四千元不等之價格，販售海洛因與甲基安非他命予證人
      乙○○共五次之事實，已有下列事證足以佐證：
    1.關於九十七年一月十一日該次交易之部分：
      依證人乙○○於偵訊時具結證稱：九十七年一月十一日伊
      以所使用之0000000000號行動電話與被告使用
      之0000000000、0000000000號行動
      電話密集聯絡，也是要買毒品，但是這一次約在伊的住處
      附近麥當勞，還是薇閣汽車旅館前，這次是買海洛因四千
      元，重量是一錢的四分之一，時間也是最後一次通話結束
      後沒多久，大概是晚上十點四十分左右等語（見臺灣板橋
      地方法院檢察署九十七年度偵字第四四一○號偵查卷第一
      四七頁），核與卷附遠傳電信股份有限公司雙向通聯紀錄
      所載被告使用之0000000000號行動電話與證人
      乙○○使用之0000000000號行動電話自九十七
      年一月十一日晚間六時五十三分許至同日晚間十時二十分
      許共達十六次通話紀錄等情相符，而被告雖於檢察官偵訊
      時辯稱：九十七年一月十一日當天伊是去載伊馬子范范下
      班，伊不知道伊馬子的真實姓名，伊忘記當天伊跟乙○○
      聯絡何事云云，然嗣後其卻改稱只要伊們通說很密集的那
      天，就是乙○○要找伊拿毒品等語（見前揭偵查卷第一三
      四頁），可見被告辯稱其忘記聯絡何事僅係事後卸責之詞
      ，不足採信。
    2.次就九十七年一月十七日該次交易之部分：
      依證人乙○○先於九十七年二月二十五日偵訊時具結證稱
      ：九十七年一月十幾號左右，伊在伊林森北路的居住處門
      口，向甲○○買安非他命一小包一千元，伊當天用000
      0000000號手機打甲○○的手機00000000
      00、0000000000號跟他聯絡的，聯絡完，甲
      ○○就將毒品送到伊家門口等語（見前揭偵查卷第六十二
      頁），復於同年四月十一日仍具結證稱：九十七年一月十
      七日伊以所使用之0000000000號行動電話與被
      告使用之0000000000、0000000000
      號行動電話密集聯絡，這一次也是要買安非他命，重量伊
      不清楚，共一千元，這次約在伊的住處附近麥當勞，時間
      大概也是最後一次通話結束後沒多久，大概是下午三點半
      左右等語明確（見前揭偵查卷第一四七頁），並有卷附遠
      傳電信股份有限公司雙向通聯紀錄記載被告使用之000
      0000000號行動電話與證人乙○○使用之0000
      000000號行動電話自九十七年一月十七日上午十一
      時四十分許至同日下午三時三十五許共達二十二次通話紀
      錄等情可資證明。
    3.再就九十七年一月二十一日該次交易之部分：
      依證人乙○○先於九十七年二月二十五日偵訊時具結證稱
      ：在三重市的天台廣場，伊買海洛因一小包三千元，伊也
      是用0000000000號手機打甲○○的手機000
      0000000、0000000000號跟他聯絡的，
      聯絡後甲○○就出現等語（見前揭偵查卷第六十二頁），
      旋於同年四月十一日檢察官偵訊時亦具結證稱：九十七年
      一月二十一日伊以所使用之0000000000號行動
      電話與被告使用之0000000000、000000
      0000號行動電話密集聯絡，這次也是買海洛因，也是
      買三千元到四千元間，這次約在三重的天台廣場，而伊們
      最後一次通話就是雙方已經到附近，所以買的時間就是通
      話結束沒多久，也就是晚上十點四十分左右等語綦詳（見
      前揭偵查卷第一四七頁），此有卷附遠傳電信股份有限公
      司雙向通聯紀錄記載被告使用之0000000000、
      0000000000號行動電話與證人乙○○使用之0
      000000000號行動電話自九十七年一月二十一日
      晚間八時五十八分許至同日晚間十時三十六分許共達二十
      一次通話紀錄等情堪予採信。另外，雖依證人乙○○上開
      供述其以三千元至四千元之價格向被告購買，依罪疑唯輕
      原則，應為有利被告之認定，即認被告於附表編號三所示
      之犯罪時、地，以三千元之價格販售海洛因予證人田媺文
      ，附此敘明。
    4.又就九十七年一月二十三日該次交易之部分：
    (1)依被告於警詢時供稱：伊是九十七年一月二十三日十二點
      左右在台北縣蘆洲市黃金歲月ＫＴＶ外，向一位綽號胖哥
      的男子購買的，伊是新臺幣二千元購買安非他命二包，復
      於同日十三時左右在臺北縣三重市天台廣場前，以新臺幣
      二千元賣安非他命二包給乙○○等語（見前揭偵查卷第十
      頁），核與證人乙○○於九十七年二月二十五日偵訊時具
      結證稱：在九十七年一月二十三日下午一時左右，伊是在
      臺北縣三重市天台廣場買一包安非他命二千元等語（見前
      揭偵查卷第六十三頁），嗣於九十七年四月十一日偵訊時
      具結證稱：九十七年一月二十三日以伊所使用之0000
      000000號行動電話與被告使用之00000000
      00、0000000000號行動電話密集聯絡，這次
      是買安非他命，買一千元，重量不清楚，買的時間也是最
      後一次通話時間結束沒多久，大約是下午三點十五分左右
      等語（見前揭偵查卷第一四七頁），可知被告上開供述其
      販賣安非他命之時間、地點、價格，均與證人乙○○於九
      十七年二月二十五日偵訊時之證述相符，僅有毒品交易之
      數量略有不同，則究竟何人所稱之數量為真實，衡以證人
      乙○○與被告於九十七年一月十七日以一千元交易甲基安
      非他命等情觀之，應以被告所供稱之二包較為可採。
    (2)至於該次交易之時間，證人乙○○於九十七年四月十一日
      偵訊時又改證稱：其係於下午三時十五分左右向被告購買
      等語，參酌卷附遠傳電信股份有限公司雙向通聯紀錄記載
      被告使用之0000000000號行動電話與證人乙○
      ○使用之0000000000號行動電話自九十七年一
      月二十三日上午十時二十三分許至同日下午三時十五分許
      之通話紀錄，亦可得知證人乙○○與被告該次交易時間應
      為下午三時十五分許。總之，縱被告上開供述與證人乙○
      ○之證述或有些許不合之處，然均無礙於被告販買第二級
      甲基安非他命予證人乙○○之事實認定。
    5.另就九十七年一月二十六日該次交易之部分：
    (1)依被告於警詢時自承：伊於九十七年一月二十六日一時三
      十分左右，在臺北縣三重市○○○路四十一號前因持有海
      洛因一包，遭警方當場查獲，伊因為要販賣海洛因給他人
      所以持有，伊認識與警方一同前往查緝毒品案之乙○○，
      伊今天就是要跟她相約，而伊身上的海洛因一包就是要販
      賣給她，乙○○於九十七年一月二十五日十七時至十八時
      左右打伊的手機0000000000、0000000
      000給伊，說她要海洛因，並在電話中說要買三千元，
      伊於九十七年一月二十六日一時三十分許所要販賣給乙○
      ○之海洛因是於九十七年一月二十六日零時左右在臺北縣
      蘆洲市黃金歲月ＫＴＶ外，向一位綽號叫胖哥的男子購買
      的，伊是以新台幣二千元購買海洛因一包，再以一包新台
      幣三千元販賣給乙○○，賺取其中差價一千元等情（見前
      揭偵查卷第八頁至第十一頁），復於原審九十七年一月二
      十六日聲請羈押案件訊問時亦供稱：是乙○○一直打電話
      拜託伊，說她很難過，她是昨天下午的時候打電話給伊說
      她很難過，她一直拜託伊叫伊幫她去拿，當時伊不理她，
      到最後她又打電話給伊，伊就心軟，伊才幫她到蘆洲跟一
      個叫胖哥的人拿了二千元海洛因，他說一千元要讓伊賺，
      他之前電話中就是這樣說，伊知道這樣子是錯的等語（見
      原審法院九十七年度聲羈字第六一號案第四頁）。再參以
      證人即查獲警員陳世倫於檢察官偵訊時具結證稱：九十七
      年一月二十五日晚上的時候伊們持臺北地院的搜索票到乙
      ○○林森北路的居住處搜索，在田的家裡發現海洛因殘渣
      袋及用過的針筒一支，因為伊們是在乙○○要出門時查獲
      她的，所以就順便問她要去那裡，乙○○答要向甲○○買
      毒品，伊們就問乙○○是否願意帶警方查獲販賣毒品的人
      ，田說願意，所以乙○○就撥電話說要確認交付毒品的時
      間、地點，於是伊們就帶同乙○○在臺北縣三重市○○○
      路四十一號前，見到甲○○開著一臺紅色喜美車號ＧＸ－
      ○八五○號的汽車在查獲地點等候，乙○○跟伊說那臺就
      是甲○○的車，於是伊們就上前去盤查，當場查獲本件等
      語（見前揭偵查卷第六十三頁），及證人乙○○於檢察官
      偵訊時具結證稱：這一次伊本來就要跟甲○○買毒品，結
      果在出門時剛好被警察捉到，所以就配合警方要捉甲○○
      ，而當天的查獲情形是伊坐在警察的車子上，看到甲○○
      的車子停在路邊，伊就跟警察說那是甲○○的車子，警察
      就下去捉甲○○，伊沒有下車，所以沒有完成毒品交易，
      該次伊在九十七年一月二十五日晚上被警察查獲之前就約
      好了，警察查獲後伊有再撥電話給甲○○約出來完成毒品
      交易等語（見前揭偵查卷第六十四頁、第一四七頁）。並
      有遠傳電信股份有限公司雙向通聯紀錄一份、交通部民用
      航空局航空醫務中心九十七年二月十二日航藥鑑字第○九
      七○五二二號毒品鑑定書影本一紙、扣案之海洛因照片三
      幀暨扣案第一級毒品海洛因一包（驗餘淨重零點一九九公
      克）等物在卷足憑，該次被告販賣第一級毒品海洛因未遂
      之事實，自堪認定。
    (2)辯護人辯護時雖稱：被告因為乙○○引誘，才拿毒品到現
      場，此部分應屬陷害教唆云云。惟按所謂「陷害教唆」，
      係指行為人原不具犯罪之故意，純因司法警察之設計教唆
      ，始萌生犯意，進而實施犯罪構成要件之行為者而言；而
      刑事偵查技術上所謂之「釣魚」，係指對於原已犯罪或具
      有犯罪故意之人，以設計引誘之方式，迎合其要求，使其
      暴露犯罪事證，再加以逮捕或偵辦者而言；此項誘捕行為
      ，並無故入人罪之教唆犯意，更不具使人發生犯罪決意之
      行為。前者因係以引誘或教唆犯罪之不正當手段，使原無
      犯罪故意之人，因而萌生犯意並實施犯罪行為，再進而蒐
      集其犯罪之證據加以逮捕偵辦，其手段難謂正當，且已逾
      越偵查犯罪之必要程度，侵害人權及公共利益之維護，因
      此所取得之證據資料，應不認其具有證據能力；而後者純
      屬偵查犯罪之技巧，且於保障人權及維護公共利益之均衡
      維護有其必要性，故依「釣魚」方式所取得之證據資料，
      若不違背正當法定程序，原則上尚非無證據能力，最高法
      院九十六年台上字第六四三四號、九十六年台上字第二三
      三三號判決意旨可資參照。本次交易情形依據證人乙○○
      之前揭證述已可知，證人乙○○在為警查獲前即已有先親
      自與被告聯絡購買海洛因事宜，則被告原已具有販賣海洛
      因之犯罪故意，並非因司法警察之設計教唆證人乙○○後
      ，被告始萌生犯意。是以，警方僅係依釣魚方式，使被告
      暴露其犯罪之事證，與陷害教唆故意入被告於罪之情形有
      別，故辯護人上揭辯護並非有據，要無可採。
（二）證人乙○○嗣於原審審理時雖翻異前詞改證稱：「係請被
      告幫忙拿（毒品），沒有（向甲○○買過毒品），以前都
      是他幫我」云云，惟此與證人乙○○於警詢及偵查中所證
      述之情節不符，且證人乙○○於警詢中已證稱「（你是如
      何認識甲○○？並知道該甲○○在販賣海洛因？）我是由
      一位綽號阿萍的女性朋友介紹的，是甲○○告知我有在販
      賣海洛因及安非他命。（你認識甲○○多久？）我認識甲
      ○○約一個星期左右」（見偵查卷第二十三、二十四頁）
      ，足見證人乙○○與被告間係單純之毒品消費者與供應者
      之關係，兩人並不存在普通朋友之友誼關係，被告衡情自
      無甘冒刑責為其無償調貨或向他人拿取毒品之理。參以證
      人乙○○於原審審理時復證稱其於警詢時之證述情節，並
      未有警員對其脅迫等不正當訊問情事，應係證人乙○○基
      於自由意識所為陳述。反觀證人乙○○嗣後於原審審理時
      ，對於諸多問題均一再迴避，或沉默不語，顯見其係因被
      告在庭而有所顧忌。衡以一般施用毒品者，於法庭上大多
      不願出面指訴販賣其毒品者，或係擔心日後遭到報復，或
      係不願承擔販毒者係因其證述而遭判刑之責任，或擔心日
      後無法向其他販毒者取得毒品，是以證人乙○○於原審審
      理時之證述應係礙於被告在庭而為迴護被告之陳述，尚難
      以採為有利於被告之認定，應以證人於檢察官訊問時證稱
      曾向被告購買海洛因與甲基安非他命之語距案發時間接近
      ，當時被告未在庭，其所為述內容較不受被告在場而影響
      其任意性，且斯時離案發時間近，記憶較清晰，又不易匿
      飾迴護之言較為可採。
（三）另被告雖猶以前詞置辯，惟依被告於警詢時供稱：伊不知
      道她叫什麼名字等語（見前揭偵查卷第九頁），嗣於偵訊
      時亦供稱：伊認識乙○○一、二個禮拜等語（見前揭偵查
      卷第一三二頁），可見被告認識證人乙○○僅有短短一、
      二星期之久，其二人之間僅屬單純毒品供應關係，再衡以
      非法販賣海洛因及甲基安非他命乃政府嚴格查緝之違法行
      為，且依毒品危害防制條第四條第一項、第二項之規定，
      販賣第一級毒品者，處死刑或無期徒刑；販賣第二級毒品
      者，其法定本刑為無期徒刑或七年以上有期徒刑，此罪論
      處之刑事責任甚重，故歷來幾乎所有販賣毒品者被查獲後
      ，唯恐被判處重罪，均無不否認其有販賣毒品或有意圖販
      賣而持有毒品之犯行，鮮少有販賣毒品之被告自行坦承有
      販賣毒品者，而以本案而論，被告與證人乙○○僅係認識
      不久的朋友，並非至親故交，苟無利得，豈會甘冒被查緝
      法辦之風險，平白無端為證人協助其取得毒品，此顯已違
      反一般社會通常之經驗法則，此外，不論第一級毒品海洛
      因或第二級毒品甲基安非他命均價格昂貴，吸毒者每日所
      需耗費在吸毒費用之金額自然甚鉅，亦非一般常人所能支
      付，而吸毒者若無正當工作，其吸毒之經濟來源除以其他
      不法方法之犯罪所得外，莫不以販毒所得來維持其吸毒之
      費用，而本案被告既自承有吸毒之惡習，而其於九十七年
      一月二十六日為警查獲後所採集之尿液確有甲基安非他命
      類陽性反應，有臺灣尖端先進生技醫藥股份有限公司濫用
      藥物檢驗報告影本一份在卷可考（見前揭偵查卷第一三八
      頁），以被告當時家庭經濟是低收入戶（見原審勘驗筆錄
      第四頁）之情況下，若謂本件被告被警查獲持有上開第一
      級毒品海洛因，無販賣毒品之意圖，而僅係幫忙並非熟識
      之朋友拿毒品，殊難置信。被告否認販賣毒品，除其自承
      附表編號五該次係以二千元向綽號「胖哥」之人購得，乙
      ○○欲以三千元購買外，其餘各次無法查知被告販售給因
      文媺之毒品之進價，致無從比較販入及賣出之價差，然毒
      品價格昂貴，被告本身有施用毒品惡習，所費當屬不貲，
      被告自承其當時係低收入戶，其與乙○○又無何特別親誼
      關係，自無屢次無償提供毒品予乙○○，或以低於或等同
      於進價之價格轉讓予該人之可能，故被告迭次販賣毒品予
      乙○○均存有營利之意圖至明。
（四）被告之尿液檢驗結果雖呈現安非他命類及鴉片類陽性反應
      ，有臺灣檢驗科技股份有限公司濫用藥物尿液檢驗報告可
      稽（見偵查卷第一三八頁）。然施用毒品者非無可能基於
      營利犯意販入毒品後，部分供己施用，部分販賣予他人牟
      利，且乙○○每次均僅購買1包海洛因，價格4000元、300
      0元或1,000元，其量尚微，且本件尚在被告身上扣得毒品
      海洛因，上述毒品數量雖非多，但被告隨身攜帶在身上，
      以證人乙○○前述之購買經驗而言，每次均僅購買1小包
      ，是被告持有該等毒品之事實，客觀上已足以呈現被告可
      能販售他人之跡象，是被告另有施用第一、二級毒品之事
      實，於本案並不足為被告有利之證明。
（五）綜上所述，參互印證，本案事證明確，被告販賣第一級毒
      品海洛因及第二級毒品甲基安非他命之犯行堪予認定，應
      依法論科。
二、論罪：
    按海洛因、甲基安非他命分屬毒品危害防制條例第二條第二
    項第一、二款規定之第一、二級毒品，核被告所為，係犯同
    條例第四條第一項販賣第一級毒品罪、同條第二項販賣第二
    級毒品罪，及第四條第六項、第一項販賣第一級毒品未遂罪
    。被告販賣海洛因、甲基安非他命前後持有第一、二級毒品
    之低度行為，分別為其販賣之高度行為所吸收，均不另論罪
    。被告所犯附表編號一、三、五所示二次販賣第一級毒品既
    遂罪、一次販賣第一級毒品未遂罪及編號二、四所示二次販
    賣第二級毒品罪，犯意各別，行為互殊，均應予分論併罰。
    被告所犯附表編號五所示之犯行，已著手於實施販賣第一級
    毒品行為，雙方並已意思合致，然因尚未交付毒品與金錢，
    即為警查獲而未完成交易行為，為未遂犯，應依刑法第二十
    五條第二項之規定，按既遂犯之刑度減輕其刑。又被告販賣
    第一級毒品係法定刑為「死刑、無期徒刑」之罪，罪刑至為
    嚴峻，被告固有上開販賣海洛因予他人之行為，然本院審酌
    被告販賣毒品海洛因之對象亦僅乙○○一人，每次祇賣1包
    3000元或4000元不等，均係屬零星販賣，每次販售毒品之數
    量尚微，所得利益亦屬有限，其惡性及犯罪情節與大量出售
    海洛因以賺取巨額價差者顯屬有別，如不論其情節輕重，遽
    處以販賣毒品罪之法定本刑死刑、無期徒刑，誠屬情輕法重
    ，過於嚴苛，有傷人民對法律之情感，其犯罪情狀在客觀上
    足以引起一般同情，堪予憫恕，縱使科以法定最低刑度，猶
    為過重，爰就被告所犯附表編號一、三、五所示各次販賣第
    一級毒品等罪，均依刑法第五十九條之規定酌減其刑。並就
    被告所犯附表編號五之販賣第一級毒品未遂罪部分，遞減輕
    之。
三、撤銷原判決之理由：
    原審論罪科刑，固非無見，經按有罪判決所認定之事實及說
    明之理由暨其宣示之主文，均須與卷內之證據資料相適合，
    否則即有證據上理由矛盾之違法。原判決事實欄記載上訴人
    即被告於附表所示之時、地，販賣第一級毒品海洛因及第二
    級毒品甲基安非他命予乙○○。惟查：
  （一）本案被告之犯罪事實引用附表所載內容，另依被告於警
        詢係供稱附表編號四該次係以二千元販賣甲基安非命二
        包給乙○○，核與證人乙○○於檢察官訊問時之證稱該
        次係購買甲基安非他命二千元等語相符，並於理由欄說
        明衡諸二人之前交易一包一千元等情而認應以被告所供
        稱係以二千元購買甲基安非他命二包之供述較為可採（
        見原判決第六頁），查本件附表編號四販賣甲基安非他
        命罪之所得，依該附表編號四之「交易方式」欄載明被
        告該次係以二千元之價格販賣甲基安非他命二包予乙○
        ○，故該次被告販賣第二毒級品甲基安非他命所得之財
        物，應為二千元；然原判決卻於附表編號四之宣告刑欄
        諭知「販賣第二級毒品所得財物新臺幣壹仟元沒收之‧
        ‧」，該次宣告刑主文沒收之金額，與事實、說明之理
        由與卷內之證據資料不相符合，顯有未當。
  （二）原判決附表編號五之「交易方式」欄雖載明被告該次原
        係約定以三千元之價格販賣海洛因一包予乙○○，然又
        於理由欄敘明被告於犯附表編號五之罪之際，尚未交付
        毒品或金錢即為警當場查獲，該次尚屬未遂犯（見原判
        決第8頁），是該次毒品交易既尚未完成，自無販賣所
        得之財物可言，而原判決卻於附表編號五之宣告刑欄諭
        知「販賣第一級毒品所得財物新臺幣參仟元沒收之‧‧
        」，與說明之理由矛盾，亦與卷內之證據資料不相適合
        ，亦有違誤。
     被告否認販賣提起上訴雖無理由，然原判決關於附表編號
     四、五部分既有上述可議之處，自應由本院將原判決關於
     附表編號四、五部分暨執行刑均撤銷。
四、科刑：
    爰審酌被告正值青年，不思努力進取，明知海洛因、甲基安
    非他命對於人體有莫大之戕害，為圖一己之私利，竟漠視毒
    品之危害性，而販賣毒品牟利，危害他人健康及社會風氣甚
    鉅，且犯罪後一再否認販賣，不知悔改，惟念及其販賣毒品
    之數量尚微，僅售予單一對象，附表編號五該次販賣第一級
    毒品交易尚未完成即為警查獲，且兼衡其素行、犯罪之動機
    、目的、手段，智識程度為國小畢業、犯罪之動機、目的、
    手段、附表編號五該次販賣第一級毒品交易為未遂，尚無所
    得、附表編號四該次販賣第二級毒品所得僅二千元、所得利
    益不高、犯後態度等一切情狀，分別量處如附表編號四、五
    宣告刑欄所示之刑。
五、沒收部分：
    另按依毒品危害防制條例第十九條第一項：「犯同條例第四
    條至第九條、第十二條、第十三條或第十四條第一項、第二
    項之罪者，其供犯罪所用或因犯罪所得之財物均沒收之，如
    全部或一部不能沒收時，追徵其價額或以其財產抵償之」，
    係採義務沒收主義，故販賣毒品所得之金錢，如能認定確係
    販賣毒品所得之款項，均應宣告沒收，不以當場搜獲扣押者
    為限（最高法院九十三年臺上字第二六七○號判決意旨參照
    ），是販賣毒品所用之物或所得之金錢，無論已否扣案，如
    仍屬存在，即應依法沒收。本案被告犯如附表編號四販賣甲
    基安非他命之所得為二千元，乃被告販賣第二級毒品所得之
    財物，應依毒品危害防制條例第十九條第一項之規定宣告沒
    收，如全部或一部不能沒收時，以被告財產抵償之。至附表
    編號五該次因被告與乙○○尚未完成毒品交易即為警查獲而
    未遂，已如前述，尚無販賣所得之財物，故不予宣告沒收，
    附此說明。又被告為警查獲時所扣得之白色粉末一包（驗餘
    淨重零點一九九公克），經交通部民用航空局航空醫務中心
    以氣相層析質譜儀法鑑定之結果，確含第一級毒品海洛因命
    成分，亦有該中心九十七年二月十二日航藥鑑字第○九七○
    五二二號毒品鑑定書一紙在卷可按，為當場查獲之毒品，應
    依毒品危害防制條例第十八條第一項前段規定宣告沒收並銷
    燬之。而扣案之上開海洛因外包裝一只，係用於包裹毒品，
    防止其裸露、潮濕，便於攜帶施用，應係被告所有，並供本
    件附表編號五該次犯罪所用之物，爰依上開條例第十九條第
    一項規定宣告沒收。至本案於九十七年一月二十六日在臺北
    縣三重市○○○路四十一號前扣得之行動電話二支（含門號
    0000000000、0000000000號晶片卡二
    張）等物，為被告甲○○所有，且供其犯如附表編號四、五
    所示販賣第一級、第二級毒品罪所用之物，爰各依毒品危害
    防制條例第十九條第一項之規定均諭知沒收。
六、上訴駁回部分：
    原判決就被告所犯附表編號一至三部分，本同上見解，適用
    毒品危害防制條例第四條第一項、第二項、第十九條第一項
    ，刑法第十一條前段、第五十九條各規定，並審酌被告販賣
    毒品海洛因之對象亦僅乙○○一人，每次販售毒品之數量尚
    微，所得利益亦屬有限等情，就被告所犯附表編號一、三所
    示各次販賣第一級毒品罪，均依刑法第五十九條之規定酌減
    其刑。及審酌被告正值青年，不思努力進取，明知海洛因、
    甲基安非他命對於人體有莫大之戕害，為圖一己之私利，竟
    漠視毒品之危害性，而販賣毒品牟利，危害他人健康及社會
    風氣甚鉅，且犯罪後一再否認販賣，不知悔改，兼衡其素行
    、犯罪之動機、目的、手段、販賣毒品之數量、所得利益等
    一切情狀，分別量處如附表編號一至三宣告刑欄所示之刑，
    復說明本案被告犯如附表編號一販賣海洛因所得四千元、附
    表編號二販賣第二級毒品所得一千元、附表編號三販賣海洛
    因所得三千元，乃各為被告販賣第一級毒品海洛因、與販賣
    第二級毒品甲基安非他命所得之財物，均應依毒品危害防制
    條例第十九條第一項之規定宣告沒收，如全部或一部不能沒
    收時，以被告財產抵償之。又扣案之行動電話二支（含門號
    0000000000、0000000000號晶片卡二
    張）等物，為被告甲○○所有，且供其犯如附表編號一至三
    所示販賣第一級、第二級毒品罪所用之物，爰各依毒品危害
    防制條例第十九條第一項之規定均諭知沒收。經核原判決就
    此部分認事用法及量刑均無不當。被告猶執陳詞否認此部分
    犯罪而提起上訴，為無理由，此部分上訴應予駁回。
七、定執行刑部分：
    本院就本判決主文第二項（即撤銷改判部分），與第三項（
    即上訴駁回部分）所處之主刑部分，依刑法第51條第5款規
    定，定其應執行有期徒刑十六年。至於從刑沒收部分，則依
    同條第九款規定，併執行之。
據上論斷，應依刑事訴訟法第三百六十九條第一項前段、第三百
六十八條、第三百六十四條、第二百九十九條第一項前段，毒品
危害防制條例第四條第一項、第二項、第六項、第十八條第一項
前段、第十九條第一項，刑法第十一條、第二十五條第二項、第
五十九條、第五十一條第五款、第九款、第六十五條第二項，判
決如主文。
本案經檢察官呂建昌到庭執行職務。
中    華    民    國    98    年    6     月    30    日
                  刑事第七庭  審判長法  官  陳晴教
                                    法  官  楊智勝
                                    法  官  游紅桃
附表：
┌──┬────────┬──────────┬─────────────┬───────────┐
│編號│    交易時間    │      交易地點      │         交易方式         │        宣告刑        │
├──┼────────┼──────────┼─────────────┼───────────┤
│ 一 │九十七年一月十一│證人乙○○臺北市中山│被告以其所持用之門號○九一│甲○○販賣第一級毒品，│
│    │日下午十時四十分│區○○○路四百七十二│0000000號、○九二八│處有期徒刑拾伍年貳月，│
│    │許。            │號二樓之十二居住處附│五一四四二三號行動電話與田│販賣第一級毒品所得財物│
│    │                │近之麥當勞速食店、薇│文媺所持用之門號○九三六五│新臺幣肆仟元沒收之，如│
│    │                │閣汽車旅館附近某處。│三九六○八號行動電話聯繫後│全部或一部不能沒收時，│
│    │                │                    │，以新臺幣（下同）四千元之│以其財產抵償之。扣案之│
│    │                │                    │價格，販賣海洛因一包（四分│門號000000000│
│    │                │                    │之一錢）予乙○○。        │四號、00000000│
│    │                │                    │                          │二三號行動電話貳支（含│
│    │                │                    │                          │晶片卡貳張）均沒收。  │
├──┼────────┼──────────┼─────────────┼───────────┤
│ 二 │九十七年一月十七│證人乙○○臺北市中山│被告以其所持用之門號○九一│甲○○販賣第二級毒品，│
│    │日下午三時三十分│區○○○路四百七十二│0000000號、○九二八│處有期徒刑柒年貳月，販│
│    │許。            │號二樓之十二居住處附│五一四四二三號行動電話與田│賣第二級毒品所得財物新│
│    │                │近之麥當勞速食店。  │文媺所持用之門號○九三六五│臺幣壹仟元沒收之，如全│
│    │                │                    │三九六○八號行動電話聯繫後│部或一部不能沒收時，以│
│    │                │                    │，以新臺幣（下同）一千元之│其財產抵償之。扣案之門│
│    │                │                    │價格，販賣甲基安非他命一包│號0000000000│
│    │                │                    │（重量不詳）予乙○○。    │號、00000000二│
│    │                │                    │                          │三號行動電話貳支（含晶│
│    │                │                    │                          │片卡貳張）均沒收。    │
├──┼────────┼──────────┼─────────────┼───────────┤
│ 三 │九十七年一月二十│臺北縣三重市○○路二│被告以其所持用之門號○九一│甲○○販賣第一級毒品，│
│    │一日晚間十時四十│段七十八號附近之天台│0000000號、○九二八│處有期徒刑拾伍年貳月，│
│    │分許。          │廣場。              │五一四四二三號行動電話與田│販賣第一級毒品所得財物│
│    │                │                    │文媺所持用之門號○九三六五│新臺幣參仟元沒收之，如│
│    │                │                    │三九六○八號行動電話聯繫後│全部或一部不能沒收時，│
│    │                │                    │，以新臺幣（下同）三千元之│以其財產抵償之。扣案之│
│    │                │                    │價格，販賣海洛因一包（重量│門號000000000│
│    │                │                    │不詳）予乙○○。          │四號、00000000│
│    │                │                    │                          │二三號行動電話貳支（含│
│    │                │                    │                          │晶片卡貳張）均沒收。  │
├──┼────────┼──────────┼─────────────┼───────────┤
│ 四 │九十七年一月二十│臺北縣三重市○○路二│被告以其所持用之門號○九一│甲○○販賣第二級毒品，│
│    │三日下午三時十五│段七十八號附近之天台│0000000號、○九二八│處有期徒刑柒年貳月，販│
│    │分許。          │廣場。              │五一四四二三號行動電話與田│賣第二級毒品所得財物新│
│    │                │                    │文媺所持用之門號○九三六五│臺幣貳仟元沒收之，如全│
│    │                │                    │三九六○八號行動電話聯繫後│部或一部不能沒收時，以│
│    │                │                    │，以新臺幣（下同）二千元之│其財產抵償之。扣案之門│
│    │                │                    │價格，販賣甲基安非他命二包│號0000000000│
│    │                │                    │予乙○○。                │號、00000000二│
│    │                │                    │                          │二三號行動電話貳支（含│
│    │                │                    │                          │晶片卡貳張）均沒收。  │
├──┼────────┼──────────┼─────────────┼───────────┤
│ 五 │九十七年一月二十│臺北縣三重市○○○路│被告以其所持用之門號○九一│甲○○販賣第一級毒品，│
│    │六日凌晨一時三十│四十一號前。        │0000000號、○九二八│未遂，處有期徒刑柒年捌│
│    │分許。          │                    │五一四四二三號行動電話與田│月。扣案之第一級毒品海│
│    │                │                    │文媺所持用之門號○九三六五│洛因壹包（驗餘淨重零點│
│    │                │                    │三九六○八號行動電話聯繫後│一九九公克），沒收銷燬│
│    │                │                    │，以新臺幣（下同）三千元之│之，扣案之上開海洛因外│
│    │                │                    │價格，販賣海洛因一包（驗餘│包裝袋一只、門號○九一│
│    │                │                    │淨重零點一九九公克）予田文│0000000號、○九│
│    │                │                    │媺，未及交易完成，即為警當│00000000號行動│
│    │                │                    │場查獲，因而未得逞。      │電話貳支（含晶片卡貳張│
│    │                │                    │                          │）均沒收。            │
└──┴────────┴──────────┴─────────────┴───────────┘
以上正本證明與原本無異。
如不服本判決，應於收受送達後10日內向本院提出上訴書狀，其
未敘述上訴之理由者並得於提起上訴後10日內向本院補提理由書
（均須按他造當事人之人數附繕本）「切勿逕送上級法院」。
                                    書記官   戴伯勳
中    華    民    國    98    年    7     月    1     日
附錄：本案論罪科刑法條全文
毒品危害防制條例第四條
製造、運輸、販賣第一級毒品者，處死刑或無期徒刑；處無期徒
刑者，得併科新臺幣1 千萬元以下罰金。
製造、運輸、販賣第二級毒品者，處無期徒刑或7 年以上有期徒
刑，得併科新臺幣7 百萬元以下罰金。
製造、運輸、販賣第三級毒品者，處5 年以上有期徒刑，得併科
新臺幣5 百萬元以下罰金。
製造、運輸、販賣第四級毒品者，處3 年以上10年以下有期徒刑
，得併科新臺幣3 百萬元以下罰金。
製造、運輸、販賣專供製造或施用毒品之器具者，處1 年以上7
年以下有期徒刑，得併科新臺幣1 百萬元以下罰金。
前五項之未遂犯罰之。


司法院資訊處製作；財團法人民間司法改革基金會備份。
